臺灣臺北地方法院刑事判決　　　　　　　　　　　九十二年度自更(一)字第五七號
　　自　訴　人　庚○○
　　自訴代理人　蔡文玉律師
　　被　　　告　己○○
　　選任辯護人　林亦書律師
右列被告因侵占等案件，經自訴人提起自訴，本院以九十一年度自字第五四九號裁定
自訴駁回，自訴人提起抗告後，臺灣高等法院於九十二年八月二十九日裁定原裁定撤
銷，發回本院（九十二年度抗字第三一六號），本院判決如左：
    主  文
己○○無罪。
    理  由
一、自訴意旨略以：被告己○○於民國八十九年四月間起，佯以共同投資位在臺北市
    中正區○○○路○段七號十一樓之有富國際實業股份有限公司（下稱有富公司）
    以購買建地及配套之公共設施保留地，投資所得扣除成本後利潤均分為由，要求
    自訴人以隱名合夥方式共同投資，致自訴人陷於錯誤，陸續匯款至被告指定之帳
    戶達新臺幣（下同）一千九百四十四萬零七百元。詎被告未將上開款項全數投入
    有富公司之投資，反而將其中部分款項私自挪用購買臺北縣永和市○○段一二五
    四號、安樂段第九五三號、臺北縣新店市○○段、大豐段、建國段、順安段、寶
    元段、臺北縣新莊市○○段第六三０號等土地，並分別登記於被告及其子侯福義
    、女婿陶煥龍名下，而非以有富公司名義購地。又被告僅以土地公告現值之百分
    之五．六至七．九購買上開土地，竟於向自訴人收取投資款時，誆稱以百分之十
    四至十六購得，因認被告涉有詐欺、侵占、背信等罪嫌云云。
二、按犯罪事實應依證據認定之，無證據不得認定犯罪事實；又不能證明被告犯罪者
    ，應諭知無罪之判決，刑事訴訟法第一百五十四條第二項、第三百零一條第一項
    分別定有明文。訊據被告堅詞否認自訴人所指之上開犯行，辯稱：當初是自訴人
    欲投資有富公司購買土地，又不願意出名，故找伊以隱名合夥方式共同投資，並
    非是伊找自訴人投資有富公司；自訴人的投資款，均由其自行匯入有富公司的帳
    戶，伊根本未經手；部分購買的土地雖登記在伊及其子、女婿名下，但是自訴人
    要求如此，自訴人也知情，現在土地也都移轉登記予自訴人；另伊確實以土地公
    告現值之百分之十四至十六購得上開土地等語。經查：
（一）自訴人於八十九年四月十七日、五月十二日、六月一日、六月九日、六月三十
      日、八月十日分別投資三百八十四萬七千九百元、二百五十萬元、一百零五萬
      二千八百元、一百六十萬元、四百萬元、七十萬元、三百三十萬元、二百四十
      四萬元，合計一千九百四十四萬七百元乙節，有被告所書「甲○○（按指自訴
      人之妻）投資項目及款項」清冊一紙在卷可稽，並為被告、自訴人供、指述屬
      實，自訴人確有陸續匯款計一千九百四十四萬零七百元以為投資，可堪認定。
（二）自訴人雖指稱上開款項部分遭被告挪用以自己及其子侯福義、女婿陶煥龍之名
      義購買前開土地，而非以有富公司名義購地云云，惟查，有富公司之設立目的
      即在於購買土地以興建房屋，且購買建地為符建管法規，必須購買公共設施保
      留地作容積率移轉，自訴人出資之目的即係為了購買建地及配套之公共設施保
      留地等情，業經本院訊之自訴人供述明確（見本院九十一年度自字第五四九號
      卷＜下稱自字卷＞九十一年九月十日、九十二年三月十九日訊問筆錄），再觀
      諸前開「甲○○投資項目及款項」清冊，於歷次支付款項日期、金額後逐項列
      有「淡水案」、「新莊三五０萬公設案十四％」、「淡水公設二十％」、「一
      五０萬新店投資案」、「新店公設十六％」等字樣，並經自訴人之妻甲○○於
      清冊末端簽名確認，顯見自訴人於投資之初，即知投資之目的在於購買建地及
      公共設施保留地，可堪認定。又被告確曾於八十九年四月十七日至同年十月二
      十四日間陸續將四千零八十一萬一千七百二十七元匯入有富公司、有富公司董
      事長乙○○或洪村山帳戶，其中部分係投資有富公司，共取得百分之十股份，
      另部分則係委託有富公司董事長乙○○購買臺北縣永和市○○段一二五四號、
      大新段三二六號、得和段一０四四、一０四二號、安樂段九五七號、臺北縣新
      莊市○○段二七七號、榮富段六０五、六四六號、昌隆段五一一號、四維段六
      三０號、臺北縣新店市○○段青潭小段一八之七號、新和段一００九號、寶元
      段七六四、七九一、七四四號、大豐段二八八、二八九號、建國段三一四、三
      一八、三六二、三七五、三七六號、福園段七三七號、順安段三四三、三四四
      、三四六號、民權段九０九號等二十七筆公共設施保留地，並登記於被告女婿
      陶煥龍、被告之子侯福義及被告名下等情，業據證人乙○○到庭證述屬實，並
      為被告所自承無諱，復有證人乙○○庭呈往來帳目、道路用地明細表在卷可稽
      ；再者，上開四千零八十一萬一千七百二十七元之投資總額中，自訴人共支付
      一千九百四十四萬零七百元，其中一千零五十萬零七百元被告係用以投資有富
      公司，另八百九十四萬元被告則係以被告女婿陶煥龍、被告之子侯福義及被告
      名義購買上開公共設施保留地，亦為被告及自訴人所共認。被告對於何以用自
      己及女婿、兒子名義而非有富公司名義購買上開公共設施保留地，辯稱：「因
      為自訴人想要買新莊、永和的土地，但有富公司沒有這樣的投資案，所以依自
      訴人的指示，用我的名義去購買。」「（自訴人何時知道你用自己的名義購買
      ？）自訴人一開始就知道。」等語（見本院自字卷九十二年二月十九日訊問筆
      錄），自訴人雖指稱並未授權被告以被告自己或親友名義購買上開土地，然自
      訴人未提出合作契約書等任何足以證明其授權範圍之證據以實其說，且查，卷
      附「購買公共設施保留地說明總表登記己○○名義」清冊上，已明白記載係以
      被告名義購買臺北縣新莊市○○段六三０地號等土地，並經自訴人之妻甲○○
      於八十九年八月九日簽名確認無誤；又卷附自訴人提出之有富公司八十九年八
      月四日八十九年第十八次執行董事會議紀錄，於討論事項及結論第五項記載：
      「新店（惠國段五０二、五０六等地號）所購土地如需購買公設地作為容積移
      轉，由各股東依市價向公設地地主自行購買或找合建對象（公設地主）」，復
      明載被告等股東須以自己名義購買公共設施保留地，對此一執行董事會議決議
      ，自訴人亦陳稱：「沒有意見，確實有買公共設施保留地之必要。」「（這些
      公共設施保留地是為了配套有富公司之前買的建地，有何意見？）之前是這樣
      沒錯，但我不清楚是否可以配套。」等語（見本院九十二年三月十九日訊問筆
      錄），況被告業已將登記其及子、婿名下之上開土地移轉登記予自訴人所有，
      亦為自訴人所不爭執；綜上以觀，尚難認被告將自訴人之出資以自己及親人名
      義購買公共設施保留地，係自訴人不知情且逾越其授權範圍，且自訴人之出資
      亦確有用於投資有富公司及其授權範圍內之購地事務，是無從認為被告有何私
      自挪用、涉嫌詐欺、侵占、背信之情事可言；至自訴人另指稱被告於收受伊出
      資後，延滯達半年之久始購買上開土地，顯有挪用之嫌，然此部分自訴人亦自
      承無任何證據可資證明，徒以收受出資後未即行購買，認被告有挪用云云，顯
      亦為臆測之詞而不足採。
（三）自訴人另以被告購買上開公共設施保留地時，向伊誆稱是以土地公告現值百分
      之十四至十六購得，經其查證實係以土地公告現值之百分之五．六至七．九購
      得，被告對購地代價低買高報，涉有詐欺、背信、侵占罪嫌云云。惟查，上開
      公共設施保留地係有富公司董事長乙○○購買後以公告現值百分之十四至十六
      轉售予被告等情，業據證人乙○○、丁○○到庭證述明確，而卷附自訴人所提
      出之臺北縣新莊市○○段六三０地號購買公共設施說明卡，雖登載以公告現值
      百分之七．八購買，然此係證人乙○○向地主購地之價格，並非被告自乙○○
      處取得該筆土地之價格，業據證人乙○○到庭證述屬實；再參以卷附臺北縣新
      店市○○段七四四、七六四、七九一地號之土地買賣契約書，買受人均記載為
      丁○○，並非被告，及證人丙○○於本院九十二年十一月二十八日到庭證稱：
      沒看過被告，是公司的石副理與其接洽購地事宜等語，證人戊○○於本院九十
      三年一月九日到庭證稱：當初是有富公司的石先生與伊接洽購地事宜，買賣過
      程中未見過被告等語，堪信證人乙○○所證上開土地係伊購買，再轉售予被告
      之情無訛，是應認被告取得上開土地之價金確為公告現值之百分之十四至十六
      ，而非僅公告現值之百分之五．六至七．九，自訴人指稱被告低買高報，涉有
      詐欺、侵占、背信罪嫌云云，自無足採。
四、綜上所述，本件尚不足以證明被告有自訴人所指之上揭犯行，揆諸首開說明，自
    應為被告無罪判決之諭知。
據上論斷，應依刑事訴訟法第三百四十三條、第三百零一條第一項，判決如主文。
中　　　華　　　民　　　國　　九十三　　年　　　五　　　月　　二十六　　日
                                      臺灣臺北地方法院刑事第三庭
                                          審判長法  官　劉 慧 芬
                                          　　　法　官　蔡 如 琪
                                          　　　法　官　歐陽漢菁
右正本證明與原本無異。
如不服本判決，應於判決送達後十日內，向本院提出上訴狀。
                                                書記官  沈 芳 君
中　　　華　　　民　　　國　　九十三　　年　　　五　　　月　　二十七　　日
